臺灣臺中地方法院刑事判決　　　　 96年度中交簡上字第738號
上　訴　人　丙○○
被　　　告　乙○○
上列上訴人因被告公共危險案件，不服本院台中簡易庭九十六年
度中交簡字第一八三五號中華民國九十六年六月二十九日第一審
簡易判決（聲請案號：臺灣臺中地方法院檢察署九十六年度速偵
字第二八九二號）提起上訴，本院管轄之第二審合議庭，判決如
下：
    主  文
上訴駁回。
    理  由
一、按第二審法院認為上訴有不合法律上之程式或法律上不應准
    許或其上訴權已經喪失者，應以判決駁回之，刑事訴訟法第
    三百六十七條前段、第三百六十二條前段定有明文。又按上
    訴係不服判決請求救濟之方法，未經下級法院判決之案件，
    不得向上級法院提起上訴。另刑事訴訟法第二百六十六條規
    定起訴之效力不及於檢察官所指被告以外之人，即所謂起訴
    對人之效力。而同法第二百六十四條第二項第一款規定起訴
    書應記載被告之姓名、性別等資料或其他足資辨別之特徵，
    係為確定刑罰權對象之用，其起訴之對象為被告其「人」，
    而非僅在其「姓名」耳，故如某甲冒用某乙之名於偵查中應
    訊，其特定之人應為某甲，並非被冒名之某乙，檢察官係對
    某甲實施偵查，並對之提起公訴，雖誤以乙名起訴，僅姓名
    錯誤，其起訴所指被告之人（即應接受審判之人）應為某甲
    而非某乙，法院於審理時，若已查明係冒用乙之名義犯罪，
    即應以甲為其審判對象，僅逕將判決書當事人欄之姓名更正
    為甲，並註明其係冒用某乙姓名，方稱適法（最高法院九十
    一年度台上字第二二二一號判決參照）。而在簡易程序，因
    第一審之審理，不經通常審判程序，僅就書面審理，逕以科
    刑，則第一審審理之對象係以檢察官所起訴之對象為審理，
    故應係甲，且綜觀全部書面卷證，無論逮捕、偵查等訴訟之
    行為，實質上均係對真正犯罪之甲而行使，並無錯誤，不過
    是姓名使用錯誤，是審判之對象為甲，則第一審法院所為簡
    易判決之效力僅及於甲，乙非判決效力所及之人，即乙非上
    訴權人，其提起上訴即屬不合法，應以判決駁回其上訴。
二、經查，本件被告乙○○因服用酒類，不能安全駕駛動力交通
    工具而駕駛案件，於民國九十六年六月七日凌晨二時許，在
    台中市○○路與中華西街口，因闖紅燈為警查獲後，即冒上
    訴人丙○○之名應訊，制作警詢筆錄，並偽造上訴人丙○○
    名義之署押在警詢筆錄、台中市警察局汽車駕駛人酒後駕車
    生理協調平衡檢測紀錄卡、酒精濃度測試單、口卡片之確認
    單、逮捕通知書、指紋卡片上，並經警移送檢察官後，仍接
    續冒上訴人丙○○之名應訊，在檢察官同日制作之偵查筆錄
    上偽造上訴人丙○○之署名。嗣檢察官隨即於九十六年六月
    八日在聲請簡易判決處刑書上列上訴人丙○○之姓名、年籍
    及國民身分證統一編號，而向本院臺中簡易庭聲請簡易判決
    處刑，經本院臺中簡易庭受理後，旋於九十六年六月二十九
    日以九十六年度中交簡字第一八三五號刑事簡易判決，以上
    訴人丙○○之名義判處拘役四十五日，如易科罰金，以新臺
    幣（下同）一千元折算一日等情，業據上訴人丙○○於本院
    陳述甚明，並有警詢筆錄、台中市警察局汽車駕駛人酒後駕
    車生理協調平衡檢測紀錄卡、酒精濃度測試單、口卡片之確
    認單、逮捕通知書、指紋卡片、偵查筆錄、臺灣臺中地方法
    院檢察署九十六年度速偵字第二八九二號聲請簡易判決處刑
    書、本院臺中簡易庭九十六年度中交簡字第一八三五號刑事
    簡易判決各一件在卷可佐。又本院將上開警詢中署名「丙○
    ○」之十指指紋卡片，送請內政部警政署刑事警察局鑑驗，
    經輸入電腦比對，再由人工確認結果，與該局檔存之乙○○
    指紋卡之指紋相符，此有內政部警政署刑事警察局96年8月
    14日刑紋字第0960123245號鑑驗書一份在卷足憑；而上訴人
    丙○○於本院審理時，經提示警詢內之嫌疑人照片，亦指稱
    該人即係其胞兄乙○○；再九十六年六月七日凌晨二時許，
    在台中市○○路與中華西街口，查獲闖紅燈者之警員甲○○
    亦證稱：當日之嫌疑人並非在庭之上訴人丙○○，從而，本
    案確係被告乙○○於酒後駕車為警逮捕後，接續在警詢及檢
    察官訊問時，均冒用其胞弟即上訴人丙○○之名應訊者之事
    實【被告乙○○所涉偽造署押之犯行，宜由檢察官另行偵辦
    】，應可認定。是依前揭說明，本案檢察官聲請簡易判決處
    刑之對象應即係被告乙○○，其刑罰權對象亦應為被告乙○
    ○，而非上訴人丙○○；檢察官雖誤以上訴人丙○○之名聲
    請簡易判決處刑，僅係姓名錯誤，其聲請簡易判決所指為被
    告之人（即應接受審判之人）仍係被告乙○○，而非上訴人
    丙○○，是則本院臺中簡易庭所為簡易判決之效力僅及於被
    告乙○○，上訴人丙○○並非判決效力所及之人，是以，上
    訴人丙○○並非有上訴權之人，其提起上訴即屬不合法，應
    以判決駁回其上訴，並不經言詞辯論為之。
三、本件上訴人丙○○之上訴雖經本院以上訴人並非有上訴權之
    人，認其上訴不合法而予以判決駁回，然原審判決並未因之
    而確定，應由原審法院另行裁定更正被告乙○○之姓名後，
    再予送達檢察官聲請簡易判決處刑所指真正之被告乙○○。
    至於本件上訴人丙○○可能因此遭被告乙○○冒名應訊所致
    相關前科紀錄，本院將另行發函臺灣高等法院檢察署，請予
    註記或更正上訴人丙○○之前科紀錄，附此敘明。
據上論斷，應依刑事訴訟法第四百五十五條之一第三項、第三百
七十二條、第三百六十七條前段、第三百六十二條前段，判決如
主文。
中　　華　　民　　國　　96　　年　 　9　　月　　12　　日
                    刑事第二庭  審判長法  官  曾佩琦
                                      法  官  許金樹
                                      法  官  陳姵君
上正本證明與原本無異。
不得上訴。
                                      書記官  何淑鈴
中　　華　　民　　國　　96　　年　 　9　　月　　12　　日
